臺灣嘉義地方法院刑事判決　　　　　　　 96年度易字第708號
公　訴　人　臺灣嘉義地方法院檢察署檢察官陳慧玲
被　　　告　丙○○
上列被告因詐欺案件，經檢察官提起公訴（九十六年度偵字第七
二四二、七二四三、七五五八號），本院判決如下：
    主  文
丙○○幫助意圖為自己不法之所有，以詐術使人將本人之物交付
，處有期徒刑陸月，如易科罰金以新臺幣壹仟元折算壹日。
    事  實
壹、丙○○預見金融帳戶為個人信用交易之重要表徵，提供金融
    帳戶與他人使用，足以令實際使用者規避偵查機關查緝，因
    而助長實施詐欺取財之犯行，卻仍基於縱使有人利用其金融
    帳戶實施詐欺取財犯行亦不違反其本意之幫助犯意，於民國
    九十六年六月二十三日，分別向臺灣新光商業銀行（下稱新
    光銀行）嘉義分行申辦帳號0000000000000號
    帳戶及第一商業銀行（下稱第一銀行）嘉義分行申辦帳號0
    0000000000號帳戶，並於同日下午二時許，在嘉
    義市南興公園附近，將該二帳戶之存摺、金融卡、印章及密
    碼交付綽號「小王」之真實姓名年籍不詳之成年男子，上開
    存摺、金融卡、印章及密碼旋流入不詳詐欺集團支配管理下
    。(一)、九十六年六月二十五日下午一時許，不詳姓名年籍之
    詐欺集團成員撥打家住臺中市（地址詳卷）之甲○○電話，
    佯稱甲○○積欠電信費、身分遭人冒用並被限制出境，需配
    合檢察官調查及監管帳戶，致使甲○○不疑有他，陷於錯誤
    ，即於同日依該成員指示提領新臺幣（下同）一百萬元並匯
    入丙○○前述新光銀行帳戶內；同月二十八日提領一百萬元
    並匯入蔣忠良申辦之華南商業銀行板新分行帳號00000
    0000000號帳戶內；同年七月四日提領二百萬元並匯
    入李昕倪申辦之彰化銀行南三重分行帳號00000000
    000000號帳戶內（蔣忠良、李昕倪涉嫌詐欺部分均另
    案由檢察官偵查中）。前開匯入丙○○之一百萬元款項於同
    年六月二十五日遭到提領一空。(二)、九十六年六月二十七日
    上午九時許，不詳姓名年籍之詐欺集團成員撥打家住高雄縣
    （地址詳卷）之乙○○電話，佯稱乙○○積欠電信費用，需
    依指示匯款結清欠款，致使乙○○不疑有他，陷於錯誤，即
    於同日依該成員指示提領五十二萬元並匯入丙○○前述第一
    銀行帳戶內，該筆款項旋於同日遭到提領一空。嗣甲○○、
    乙○○分別察覺受騙，報警處理，始循線查獲。
貳、案經臺北市政府警察局松山分局及嘉義市警察局第二分局報
    告臺灣嘉義地方法院檢察署檢察官偵查起訴。
    理  由
壹、本件被告丙○○均未於言詞辯論終結前對於警詢調查筆錄、
    、金融機構函文、帳戶交易紀錄、開戶資料、前科紀錄表等
    傳聞證據之證據能力有所異議。雖被告矢口否認犯行，惟對
    於被害人遭詐騙等情節並不爭執，前開傳聞證據又多為金融
    機構業務上或公務員職務上經常製作之文書，該等證據亦查
    無顯不可信之情況，本院審酌予以採納之，無礙被告於程序
    上之彈劾詰問權利，認前開傳聞證據合於刑事訴訟法第一百
    五十九條之四、之五等規定，因而具備證據能力，此合先敘
    明。
貳、訊據被告固坦承其係新光銀行嘉義分行帳號0000000
    000000號及第一銀行嘉義分行帳號00000000
    000號等二帳戶之存戶，並提供前開帳戶之存摺、金融卡
    、印章及密碼與綽號「小王」之真實姓名年籍均不詳之成年
    男子，惟矢口否認有何犯行，辯稱，當時缺錢，係朋友「小
    王」告以可代為辦理信用貸款事宜始提供帳戶，不知與詐騙
    集團有何關係云云。經查：
  一、被告於九十六年六月二十三日分別向新光銀行嘉義分行申
      辦帳號0000000000000號帳戶及第一銀行嘉
      義分行申辦帳號00000000000號帳戶之事實，
      為被告坦承在卷（警卷第二頁調查筆錄，偵字第七二四二
      號偵查卷第五頁調查筆錄，本審卷第十三頁準備程序筆錄
      ），復有新光銀行嘉義分行九十六年七月二十四日臺灣新
      光銀嘉義字第一○四號函暨開戶及客戶歷史交易資料、第
      一銀行嘉義分行九十六年七月六日（九六）一嘉存字第一
      七三號函暨開戶及客戶歷史交易資料等在卷可憑（警卷第
      十四頁至第十九頁，偵字第七二四二號偵查卷第二十四頁
      至第三十一頁）。
  二、家住臺中市（地址詳卷）之被害人甲○○係於九十六年六
      月二十五日下午一時許，接獲不詳姓名年籍之詐欺集團成
      員電話，佯稱積欠電信費、身分遭人冒用並被限制出境，
      需配合檢察官調查及監管帳戶，致使甲○○不疑有他，陷
      於錯誤，即於同日依該成員指示提領一百萬元並匯入被告
      前述新光銀行帳戶內；同月二十八日提領一百萬元並匯入
      蔣忠良申辦之華南商業銀行板新分行帳號0000000
      00000號帳戶內；同年七月四日提領二百萬元並匯入
      李昕倪申辦之彰化銀行南三重分行帳號00000000
      000000號帳戶內，前開匯入丙○○之一百萬元款項
      於同年六月二十五日遭到提領一空等情，為被告所不爭，
      且據被害人甲○○供述屬實（偵字第七二四二號偵查卷第
      三十三頁至第三十五頁調查筆錄），復有卷附之新光銀行
      嘉義分行九十六年七月二十四日臺灣新光銀嘉義字第一○
      四號函暨開戶及客戶歷史交易資料、華南商業銀行板新分
      行九十六年七月二十六日（九六）華板新字第一三六號函
      暨開戶及客戶歷史交易資料、彰化銀行南三重分行九十六
      年七月十九日（九六）彰南重字第○九六一七二九號函暨
      開戶及客戶歷史交易資料等足憑（偵字第七二四二號偵查
      卷第十二頁至第三十一頁），堪認屬實。又家住高雄縣（
      地址詳卷）之乙○○係於九十六年六月二十七日上午九時
      許接獲不詳姓名年籍之詐欺集團成員電話，佯稱乙○○積
      欠電信費，需依指示匯款結清欠款，致使乙○○不疑有他
      ，陷於錯誤，即於同日依該成員指示提領五十二萬元並匯
      入被告前述第一銀行帳戶內，該筆款項旋於同日遭到提領
      一空等情，為被告所不爭，且據被害人乙○○供述屬實（
      警卷第五頁至第六頁調查筆錄），復有卷附之第一銀行嘉
      義分行九十六年七月六日（九六）一嘉存字第一七三號函
      暨開戶及客戶歷史交易資料足憑（警卷第十四頁至第十九
      頁）。從而，被告於九十六年六月二十三日申辦新光銀行
      及第一銀行帳戶，該帳戶旋於同月二十五日、二十七日為
      詐欺集團詐欺被害人甲○○、乙○○時所利用之事實，至
      為明確。
  四、雖被告辯稱，上開帳戶存摺、金融卡、印章及密碼係交由
      友人「小王」代為辦理信用貸款，不知與詐欺集團有何關
      係云云。然查，被告坦承，當時缺錢，恰好網咖認識之友
      人「小王」告以可代辦信用貸款，但必須先提供帳戶，製
      造金錢進出之表象，取信於金融機構，始申請該二帳戶交
      與「小王」，不知「小王」真實姓名，只互稱綽號而已等
      語（本院卷第十三頁準備程序筆錄）。準此，被告需款甚
      急，足徵信用不佳，顯有挺而走險之心態；又信用不佳，
      本來無從辦得信用貸款，卻冀圖提供帳戶製造金錢出入之
      假象，取信金融機構，已得窺見有意欺暪他人之不正心態
      ；被告係於網咖中與「小王」萍水相逢，僅知「小王」綽
      號，被告交付「小王」二個金融帳戶之重要資料，卻不知
      「小王」之身分，此與常人交付身分識別資料時莫不了解
      對方背景身分以求自保之常識有違，益徵「小王」之行徑
      可疑，應與詐欺集團有所勾結。
  五、存摺、金融卡、印章及密碼乃個人財產得喪變更之表徵，
      擅自交付不詳之人使用，足以隱藏不詳之人之身分，並令
      一般大眾誤信交易對象，對於達成詐騙行為有所助益，已
      為政府廣為宣導，乃眾所皆知之事實。被告甫申請帳戶，
      帳戶即於頃刻之間為詐欺集團利用以訛詐被害人，以其時
      間點之密切，再佐以被告交付時之不正心術，交付帳戶過
      程中疑點重重，被告主觀顯有帳戶為詐欺集團利用亦不違
      其本意之未必故意，而於客觀上提供自己帳戶之存摺、金
      融卡、印章及密碼予不肖之徒，再流至詐欺集團成員管領
      下，用以詐騙被害人。是被告所辯，均與事理未合，無非
      臨訟圖卸之詞，諉無可採。事證明確，其犯行洵堪認定。
參、核被告以幫助他人犯罪之意思，對於詐欺集團詐欺取財犯行
    資以助力，而未參與詐欺犯罪構成要件之行為，係犯刑法第
    三十條第一項前段、第三百三十九條第一項之幫助詐欺取財
    罪。被告以單一幫助行為侵害二位被害人之財產法益，係以
    一行為實現相同構成要件之數罪名，為想像競合犯，應依刑
    法第五十五條前段規定從一重之詐欺被害人甲○○部分處斷
    （最高法院八十一年度台上字第六六一四號判決要旨參照）
    。被告係幫助犯，應依刑法第三十條第二項規定減輕其刑。
    爰依被告之陳述（本院卷第三十一頁審判筆錄）及臺灣嘉義
    地方法院檢察署刑案資料查註紀錄表、臺灣高等法院被告前
    案紀錄表之記載（偵查前案卷宗，本院卷第四頁），審酌被
    告未視詐欺集團橫行，仍提供帳戶予不詳之人使用，助長犯
    罪；犯罪時未受明顯刺激；未有前科之素行；高工畢業之智
    識程度；未婚，無子女，目前養傷待業之生活狀況；事後仍
    未與被害人達成和解賠償損害，匯入被告帳戶之詐騙金額共
    計一百五十二萬元；心術不正，否認犯罪，態度可議等一切
    情狀，量處如主文所示之刑，並諭知易科罰金之折算標準，
    以示懲儆。
據上論結，應依刑事訴訟法第二百九十九條第一項前段，刑法第
三十條第一項前段、第三百三十九條第一項、第五十五條前段、
第三十條第二項、第四十一條第一項前段，刑法施行法第一條之
一第一項、第二項前段，判決如主文。
本案經檢察官陳慧玲到庭執行職務。
中　　華　　民　　國　　96　　年　　12　　月　　25　　日
                  刑事第五庭審判長  法　官  林信旭
                                    法  官  洪嘉蘭
                                    法  官  張道周
上列正本證明與原本無異。
如不服本判決，應於判決送達後十日內向本院提出上訴狀，上訴
書狀依法應敘述具體理由，如未敘述具體理由者，應於上訴期間
屆滿後二十日內補提理由書於本院（均應附繕本）。告訴人或被
害人如對於本判決不服者，應具備理由請求檢察官上訴，其上訴
期間之計算係以檢察官收受判決正本之日期為準。
中　　華　　民　　國　　96　　年　　12　　月　　25　　日
                                    書記官  黃意雯
附錄本判決論罪之法條全文
刑法第三百三十九條第一項
意圖為自己或第三人不法之所有，以詐術使人將本人或第三人之
物交付者，處五年以下有期徒刑、拘役或科或併科一千元以下罰
金。
